臺灣桃園地方法院刑事判決　　　　　　96年度交簡上字第42號
上　訴　人　乙○○
即　被　告
上列上訴人因業務過失傷害案件，不服本院96年度桃交簡字第49
1 號，中華民國96年1 月8日第一審判決（聲請簡易判決案號：
臺灣桃園地方法院檢察署95年度調偵字第8 號），提起上訴，本
院判決如下：
    主      文
原判決撤銷。
乙○○從事業務之人，因業務上之過失傷害人，處拘役伍拾玖日
，如易科罰金，以銀元參佰元即新臺幣玖佰元折算壹日，減為拘
役貳拾玖日，如易科罰金，以銀元參佰元即新臺幣玖佰元折算壹
日。
    事      實
一、乙○○係營業小客車駕駛，係以駕駛為業務之人，於民國94
    年9月1日晚上，駕駛車號760-MF號營業小客車，沿桃園縣桃
    園市○○○街往桃鶯路方向行駛，途經桃園縣桃園市○○○
    街與延平路交岔口時，本應注意車前狀況，並隨時採取必要
    之安全措施，而依當時情形，並無不能注意之情事，竟疏於
    注意，即貿然通過該交岔口，適左側適有甲○○騎乘車號FJ
    7-019 號機車沿延平路往八德方向駛來，亦疏未注意車前狀
    況並於號誌故障之交岔路口禮讓右方車先行，兩車因而發生
    碰撞，致甲○○受有左側橈骨骨折、臉及唇部裂傷、右眼鈍
    挫傷、多處擦傷、多處鈍挫傷之傷害。乙○○於車禍發生後
    ，於警方尚未發覺其為肇事者時，主動向到場處理警員自首
    其為肇事者
二、案經甲○○訴請桃園縣政府警察局桃園分局報告台灣桃園地
    方法院檢察署檢察官偵查後聲請簡易判決處刑。
    理      由
一、訊據被告乙○○矢口否認對於本件車禍有何過失，辯稱：告
    訴人當時是騎在快車道，且該交岔路口號誌故障，伊當時時
    速僅有5 至10公里，感覺上是機車來撞我云云。然查，上開
    犯罪事實，業據告訴人甲○○於警詢及檢察官偵訊時指述明
    確，且有道路交通事故現場圖、道路交通事故調查報告表（
    一）、（二）、肇事現場照片及診斷證明書附卷可稽；又依
    卷附警繪現場圖及現場照片所示，本件車禍生發生後，案發
    交岔路口即往八德方向之延平路（此為被害人行車動線）與
    樹仁二街之交岔口，於通過該交岔口而將進入延平路之路面
    ，留有一片散落物，若從樹仁二街往桃鶯路方向（此為被告
    行車動線）觀之，該散落物之位置則尚未達該交岔口之中心
    處；又該散落物為告訴人騎機車所載之菜渣，且告訴人所騎
    機車係右後方遭撞擊，業據告訴人陳述明確並有車損照片及
    修車估價單可稽，綜上可知本件車禍之撞擊點顯然位於前揭
    交岔路口即將進入延平路之處，亦即被告駕駛該車行經該交
    岔路口時，告訴人之機車已然先行通過該交岔口幾乎已將進
    入延平路內，被告若有確實注意車前狀況，自應得發現告訴
    人車輛而採取必要之安全措施。而按車輛行駛時，駕駛人應
    注意車前狀況，並隨時採取必要之安全措施，道路交通安全
    規則第94條第3 項訂有明文，被告駕車自應注意上述道路交
    通安全規定，且依當時情形，又無不能注意之情形，竟疏未
    注意，以致肇事，致告訴人受傷，被告自有過失。至雖本件
    告訴人亦有未注意車前狀況且於號誌故障之交岔路口未禮讓
    右方車先行，同有過失，然此仍無解於被告過失之成立。又
    被告過失之駕駛行為，核與告訴人所受傷害之間，具有相當
    因果關係，是其過失傷害之犯行堪以認定。至被告聲請本件
    送請交通鑑定云云，然本院依前揭事證已足認定被告之過失
    ，自無再予鑑定之必要，末此敘明。
二、按刑法及刑法施行法部分條文業經修正公布，並均於95年07
    月01日施行。修正後刑法第2 條第1 項之規定，係規範行為
    後法律變更所生新舊法律比較適用之準據法，於修正後刑法
    施行後，應適用修正後刑法第2 條第1 項規定之從舊從輕之
    原則為比較；修正後刑法第2 條第2 項，則為同條第1 項之
    特別規定，於修正後刑法施行後，關於非拘束人身自由之保
    安處分，應依修正後刑法第2 條第2 項之規定，適用裁判時
    之法律。又修正後刑法第35條，乃刑之重輕之法定次序與標
    準，應適用裁判時之修正後刑法第35條之規定。修正後刑法
    第2 條第1 項係採從舊從輕原則，適用最有利於行為人之法
    律。既曰法律，自較刑之範圍為廣；除法律有特別規定者（
    如修正後刑法第2 條第2 項非拘束人身自由之保安處分適用
    裁判時法，又如修正後刑法施行法第3 條之1 第3 項、第6
    條之1 、第9 條之3 規定之情形），應依其規定；或事關執
    行之緩刑之宣告，或犯罪在刑法修正施行前，自首在刑法施
    行後之自首部分，或程序之規定（程序從新，如刑法第40條
    沒收宣告之程序規定），應適用裁判時之修正後刑法之規定
    外；依修正後刑法第2 條第1 項比較時，應就罪刑有關之共
    犯、未遂犯、連續犯、牽連犯、結合犯，以及累犯加重，自
    首減輕暨其他法定加減原因（如身分加減）與加減例等一切
    情形，綜其全部之結果而為比較後，關於易科罰金之折算標
    準、易服勞役之折算標準及期限、罰金與死刑是否併予執行
    、多數有期徒刑定應執行之刑時之最高刑期之限制等之修正
    ，事涉行為人易刑折算標準金額之多寡與期限之長短及定執
    行刑時能否就罰金刑併予執行或有期徒刑定應執行之刑時最
    高度之限制，亦均屬應依修正後刑法第2 條第1 項比較適用
    法律之範圍。拘束人身自由之保安處分，並非屬修正後刑法
    第2 條第2 項規定應適用裁判時法之範圍，除有特別規定者
    外，亦屬應依修正後刑法第2 條第1 項比較適用法律之範圍
    ；從刑附屬於主刑，除法律有特別規定者外，依主刑所適用
    之法律（以上參考最高法院刑事庭第08次、第21次會議決議
    及最高法院24年上字第4634號、24年上字第5292號、27年上
    字第2615號判例）。本件被告行為後法律有變更，關於刑法
    第284 條第2 項前段業務過失傷害罪之法定罰金刑部分，由
    原定貨幣單位銀元1 千元以下罰金，並依罰金罰鍰提高標準
    條例第1 條前段規定提高為10倍（提高後折算為新台幣30,0
    00元以下罰金），經依修正後刑法施行法第1 條之1第1項、
    第2 項前段規定，修正為貨幣單位為新台幣，並就所定數額
    提高為30倍，亦即修正為新台幣30,000元以下罰金，而法定
    罰金刑最低度部分，由修正前刑法第33條第5 款規定為銀元
    1 元以上，依罰金罰鍰提高標準條例第1 條前段提高為10倍
    （提高後折算為新台幣30元），修正後刑法第33 條 第5 款
    則修正為新台幣1 千元以上，以百元計算；就拘役部分，由
    修正前刑法第33條第4 款之拘役：1 日以上，「2 月」未滿
    ，但遇有加重時，得加至「4 個月」，修正後刑法第33條第
    4 款則修正為拘役：1 日以上，「60日」未滿，但遇有加重
    時，得加至「120 日」；就易科罰金之折算標準部分，由修
    正前刑法第41條第1 項前段規定（得以銀元1 元以上3 元以
    下折算1 日），並依修正前罰金罰緩提高標準條例第2 條規
    定提高1 百倍為銀元1 百元以上3 百元以下（即新台幣3 百
    元以上9 百元以下）折算1 日，修正後刑法第41條第1 項前
    段則修正為得以新台幣1 千元、2 千元或3 千元折算1 日（
    裁判時罰金罰鍰提高標準條例第2 條並已刪除）；比較行為
    時法與裁判時法，關於修正之罰金刑最高度部分，行為時法
    與裁判時法輕重相同，行為時法並無不利於被告情形，而就
    修正之罰金刑最低度部分，行為時法較有利於被告；就修正
    之拘役規定，行為時法並無不利於被告情形；就修正之自首
    部分，行為時之修正前規定係應減輕其刑，自較裁判時之修
    正後規定得減輕其刑有利於被告，綜上，修正後之法律對於
    本件被告而言並為較為有利，自應整體適用修正前即行為時
    之規定。
三、查被告係計程車司機，平日以駕駛計程車為業，亦據被告自
    承明確，且觀諸卷附現場照片，被告所駕駛之車輛確為計程
    車，是被告當係以駕駛為業務之人。核被告所為，係犯刑法
    第284 條第2 項前段之業務過失傷害罪，又肇事後，被告於
    具有偵查犯罪職權之員警據報但仍不知肇事人姓名而前往處
    理時，當場向員警承認係肇事人而不逃避裁判，業據證人即
    員警蔡銘聰於原審到庭陳述明確，是被告已符合自首之要件
    ，應依修正前刑法第62條前段規定減輕其刑。爰審酌被告為
    從事業務之人，由業務過失傷害等相關法條法定刑度以觀，
    可知法規範對其課有較高程度之注意義務要求，被告實應更
    加注意行車安全，卻仍疏未注意，而肇致本件車禍之發生，
    另參以被告之生活狀況、告訴人之傷勢、被告犯後之態度等
    一切情狀，量處如主文所示之刑，並諭知易科罰金之折算標
    準（按被告行為後，刑法關於易科罰金之折算標準亦經修正
    ，修正前刑法第41條第1 項前段規定：「犯最重本刑為5 年
    以下有期徒刑以下之刑之罪，而受6 個月以下有期徒刑或拘
    役之宣告，因身體、教育、職業、家庭之關係或其他正當事
    由，執行顯有困難者，得以1 元以上3 元以下折算1 日，易
    科罰金」，再依行為時之之罰金罰鍰提高標準條例第2 條前
    段（現已刪除）規定，就其原定數額提高為100 倍折算1 日
    ，則本件被告行為時之易科罰金折算標準，應以銀元300 元
    折算1 日，經折算後應以新臺幣900 元折算為1 日。惟95年
    7 月1 日修正公布施行之刑法第41條第1 項前段則規定：「
    犯最重本刑為5 年以下有期徒刑以下之刑之罪，而受6 個月
    以下有期徒刑或拘役之宣告者，得以新臺幣1,000 元、2,00
    0 元或3, 000元折算1 日，易科罰金」，比較修正前後之易
    科罰金折算標準，以95年年7 月1 日修正公布施行前之規定
    ，較有利於被告，故依修正前刑法第41條第1 項前段、修正
    前罰金罰鍰提高標準條例第2 條前段，諭知易科罰金之折算
    標準）。又被告所犯上開之罪，經核合於減刑要件，爰依中
    華民國九十六年罪犯減刑條例之規定，於裁判時減其宣告刑
    ，並諭知易科罰金之折算標準。
四、原審對被告論罪科刑之判決，固非無見，惟未及審酌依中華
    民國96年罪犯減刑條例減刑一節，尚有未洽。被告上訴請求
    從輕量刑云云固無理由，惟原判決既有上揭不當之處，自應
    由本院予以撤銷，另為適法之諭知。
據上論斷，應依刑事訴訟法第455 條之1 第3 項、第369 條第1
項前段、第364 條、第299 條第1 項前段，刑法第2 條第1 項前
段、第284 條第2 項，修正前刑法第62條前段、第41條第1 項前
段，中華民國九十六年罪犯減刑條例第2 條第1 項第3 款、第7
條、第9 條，罰金罰鍰提高標準條例第1 條前段，刪除前罰金罰
鍰提高標準條例第2 條，判決如主文。
本案經檢察官鄭東峰到庭執行職務
中　　華　　民　　國　　96　　年　　8 　　月　　24　　日
                      交通法庭  審判長法  官  游紅桃
                                      法  官  曾雨明
                                      法  官  陳雪玉
以上正本證明與原本無異。
不得上訴。
　　　　　        　　　　　　　　　　書記官　戴育萍
中　　華　　民　　國　　96　　年　　8 　　月　　24　　日
附錄本案論罪科刑法條：
中華民國刑法第284 條（過失傷害罪）
因過失傷害人者，處6 月以下有期徒刑、拘役或5 百元以下罰金
，致重傷者，處1 年以下有期徒刑、拘役或5 百元以下罰金。
從事業務之人，因業務上之過失傷害人者，處 1 年以下有期徒刑
、拘役或1 千元以下罰金，致重傷者，處3 年以下有期徒刑、拘
役或2 千元以下罰金。
